【裁判字號】    98,易,547
【裁判日期】    981001
【裁判案由】    詐欺
【裁判全文】
臺灣高雄地方法院刑事判決               98年度易字第547號
公  訴  人  臺灣高雄地方法院檢察署檢察官
被      告  丙○○
上列被告因詐欺案件，經檢察官聲請簡易判決處刑（96年度偵字
第20494 、21489 、21491 、21493 、21678 、2167 9、21680
、22809 、22949 、28480 、29661 、33734 、34151 號），及
移送併辦（96年度偵字第2056、3532號、97年度偵字第11372 、
32182 號）本院認不應逕以簡易判決處刑，改依通常程序審理，
並判決如下：
    主  文
丙○○幫助犯詐欺取財罪，處有期徒刑月，如易科罰金，以新
台幣壹仟元折算壹日，減為有期徒刑壹月又拾伍日，如易科罰金
，以新台幣壹仟元折算壹日。
    事  實
一、丙○○可預見一般取得他人金融帳戶使用之行徑，常與財產
    犯罪所需有密切之關聯，可能係為掩飾不法犯行，避免有偵
    查犯罪權限之執法人員循線查緝，以確保犯罪所得之不法利
    益，並掩人耳目，竟基於縱有人以其提供之金融帳戶實施詐
    欺取財犯行，亦不違背其本意之幫助犯意，自民國95年11、
    12月間某日起，提供其所有中國信託商業銀行東高雄分行00
    0000000000號帳戶（下簡稱中信商銀帳戶）及中華銀行高雄
    分行00000000000000號帳戶（下簡稱中華商銀帳戶）與真實
    姓名年籍不詳之成年男子使用，以供其所屬詐騙集團遂行詐
    欺之用。嗣該詐騙集團成員以如附表所示之方法，對於如附
    表所示被害人施以詐術，致其等分別於如附表所示之時間，
    匯款如附表所示之金額至上開帳戶內；丙○○再依詐騙集團
    成員之指示，將詐得之款項匯往指定帳戶內。
二、案經高雄市政府警察局移送台灣高雄地方法院檢察署檢察官
    偵查後聲請簡易判決處刑及移送併辦。
    理  由
壹、證據能力部分：
一、按被告以外之人於審判外之陳述，雖不符前4 條之規定，而
    經當事人於審判程序同意作為證據，法院審酌該言詞陳述或
    書面陳述作成時之情況，認為適當者，亦得為證據，當事人
    、代理人或辯護人於法院調查證據時，知有第159 條第1 項
    不得為證據之情形，而未於言詞辯論終結前聲明異議者，視
    為有前項之同意，此刑事訴訟法第159 條之5 定有明文。經
    查本件證人即被害人己○○、乙○○、戊○○、甲○○於警
    詢時之證述，固均屬被告以外之人所為之審判外陳述，性質
    上屬於傳聞證據，且無刑事訴訟法第159 條之1 至之4 明定
    例外情形，依法原不具證據能力，然經檢察官及被告於本院
    審理中未爭執其證據據能力，本院復審酌該等陳述作成之外
    部情況並無不當，核之上開說明，自得認上開證據有證據能
    力。
二、按除顯有不可信之情況外，從事業務之人於業務上或通常業
    務過程所須製作之紀錄文書、證明文書，亦得為證據，刑事
    訴訟法第159 條之4 第2 款定有明文。又銀錢業者依據過去
    帳戶往來之存、提款紀錄資料，作成之證明文書，該證明文
    書之製作者，對於過去特定時日或期間之存、提款事實，固
    無個人之見聞認識，而證明文書，亦非存、提款事件當時或
    甫發生後所製作，惟此文書實際上係根據經辦存、提款業務
    者本於其個人之見聞，於事件當時或甫發生後，按經常之作
    業程序所作成之存、提款紀錄資料而製作者，除顯有不可信
    之情況外，依刑事訴訟法第159 條之4 第2 款之規定，應具
    有證據能力（最高法院95年度台上字第3402號判決可供參照
    ）。經查，卷附之丙○○之中信商銀帳戶歷史交易查詢表、
    ATM 轉帳交易明細表等，係金融機構從事業務之人員，在其
    通常業務過程製作之紀錄文書，亦無何顯不可信之情形，核
    之上開說明，應認具有證據能力。
貳、實體部分：
一、訊之被告丙○○對於提供其上開中信商銀及中華商銀之帳戶
    供人匯款使用一事固不諱言，惟矢口否認有何幫助詐欺之犯
    行，辯稱：伊係因在大陸經商有借朋友人民幣，朋友在台灣
    以新台幣匯款還伊錢，始將帳戶號碼提供予朋友，並未提供
    予詐欺集團之成員使用云云。惟查，本件證人即被害人己○○、乙○○、戊○○、甲○○係受如附表所示之方式詐騙後
    ，分別將如附表所示之款項匯至被告上開中信商銀及中華商
    銀之帳戶內，業據其等於警詢中證述明確（分別見影卷三第
    197 ─200 頁、第184 ─185 頁、第74─75頁及警卷二第9
    ─10頁），且被害人己○○部分，有丙○○之中信商銀帳戶
    歷史交易查詢表、中華商銀交易明細表各1 份在卷可查（見
    新竹地檢署96年度偵字第3532號卷第23頁、第2056號卷第40
    頁）、己○○匯款申請書（見新竹地檢署96年度偵字第3532
    號卷第15頁），被害人甲○○部分，有丙○○之中信商銀帳
    戶歷史交易查詢表（新竹地檢署96年度偵字第3532卷第72頁
    ）、台灣土地銀行電匯申請書（警卷二第11頁）在卷可稽，
    被害人乙○○部分，有丙○○之中信商銀帳戶歷史交易查詢
    （新竹地檢署96年度偵字第3532號卷第72頁）、銀行存入憑
    證（96年度偵字第21491 號卷第20頁）在卷可稽，被害人戊○○部分，有丙○○之中信商銀帳戶歷史交易查詢（新竹地
    檢署96年度偵字第3532號卷第73頁）、ATM 轉帳交易明細表
    2 紙（台北地檢署96年度偵字第18978 號卷第77頁）在卷可
    稽；而參之詐騙集團之成員如未取得被告之同意，確認可經
    由被告上開帳戶取得詐騙所得之金額，應不致於要求上開受
    詐騙之被害人將款項匯入被告之上開帳戶內，否則其等之詐
    騙行為豈非「作白工」，可見被告應有同意提供上開帳戶予
    不詳姓名之詐騙集團成員使用，並將所詐得之款項提交詐騙
    集團成員；又證人即被告之女丁○○雖於本院審理中證述稱
    ：被告因在大陸經商，常在大陸，故將上開2 帳戶放在伊處
    ，由伊為被告整理帳目等語（見審卷第22頁），惟查，被告
    於96年1 月8 日入境1 月12日出境，又於96年2 月3 日入境
    2 月10日出境，此有被告之入出境紀錄1 份在卷可查（見審
    卷第24─30頁），故被告於上開被害人匯款之日期，即96年
    1 月12日及2 月5 日、2 月6 日，人均在台灣，自非不可能
    使用其帳戶提領上開被害人遭詐騙之款項，上開證人之證詞
    尚難為有利於被告之認定；從而，罪證明確，被告犯行堪以
    認定。
二、按刑法上之幫助犯，係對於犯罪與正犯有共同之認識，而以
    幫助之意思，對於正犯資以助力，但未參與實施犯罪之行為
    者而言，故如未參與實施犯罪構成要件之行為，僅係出於幫
    助之意思提供助力，即屬幫助犯，而非共同正犯。本件被告
    僅係單純提供金融帳戶予詐欺集團成員使用，並不等同於向
    被害人施以欺罔之詐術行為，且亦無證據證明被告曾參與詐
    欺取財犯行之構成要件行為，是參照前述說明，自應論以幫
    助犯。聲請簡易判決處刑意旨雖認被告所為提款之行為已構
    成詐欺取財之正犯，惟查，詐欺取財以施用詐術使人陷於錯
    誤，而交付財物為犯罪構成要件，故被害人於匯款往上開被
    告之帳戶內時，該款項已脫離被害人而進入詐騙集團之掌控
    中，此時就詐欺所得之款項加以提領，應屬犯罪後就犯罪所
    得之處分，並非實施詐欺之犯罪構成要件行為。是核被告所
    為，應係犯刑法第339 條第1 項、第30條第1 項之幫助詐欺
    取財罪。又被告以一行為，而幫助他人為如附表所示之多次
    詐欺取財犯行，係以1 行為觸犯數罪名，為想像競合犯，應
    依刑法第55條規定，應從一重論處。又被告係幫助他人犯罪
    ，為幫助犯，爰依刑法第30條第2 項之規定，按正犯之刑減
    輕之。審酌被告本身雖未實際參與詐欺取財犯行，但其提供
    帳戶供不法犯罪集團使用，不僅造成執法機關不易查緝犯罪
    行為人，嚴重危害社會治安，助長社會犯罪風氣，更造成被
    害人求償上之困難，且犯後未能坦認犯行態度非佳，並慮及
    被害人所受損害之金額尚非龐大等一切情狀，量處如主文所
    示之刑，並諭知易科罰金之折算標準。再本件被告犯罪時間
    均在96年4 月24日以前，所犯詐欺取財罪雖屬中華民國96年
    罪犯減刑條例第3 條所列舉不予減刑之罪，惟宣告刑為有期
    徒刑1 年6 月以下，仍應依該條例第2 條之規定，應減其宣
    告刑2 分之1 ，並定其諭知易科罰金之標準。
據上論斷，應依刑事訴訟法第452 條、第299 條第1 項前段，刑
法第339 條第1 項、第30條、第55條、第41條第1 項前段，刑法
施行法第1 條之1 ，中華民國96年罪犯減刑條例第2 條第1 項第
3 款、第7 條、判決如主文。
中    華    民    國    98    年    10    月     1    日
                  刑事第十一庭  審判長法  官  黃三友
                                      法  官  莊珮吟
                                      法  官  林俊寬
以上正本證明與原本無異。
如不服本判決應於收受送達後10日內向本院提出上訴書狀，並應
敘述具體理由；如未敘述上訴理由者，應於上訴期間屆滿後20日
內向本院補提理由書（均須按他造當事人之人數附繕本）「切勿
逕送上級法院」。
中    華    民    國    98    年    10    月    1     日
                                      書記官  林香如
附錄法條：
中華民國刑法第339條
（普通詐欺罪）
意圖為自己或第三人不法之所有，以詐術使人將本人或第三人之
物交付者，處5 年以下有期徒刑、拘役或科或併科1 千元以下罰
金。
以前項方法得財產上不法之利益或使第三人得之者，亦同。
前二項之未遂犯罰之。
  附表：
 ┌──┬───┬──────────────┬────┬─────┬─────┐
 │編號│被害人│詐騙方式                    │匯款時間│ 匯款帳戶 │ 匯款金額 │
 ├──┼───┼──────────────┼────┼─────┼─────┤
 │ 1  │己○○│詐騙集團成員化名「妞妞」，在│96年1月 │中國信託商│180,000元 │
 │    │      │SKYPE聊天室與己○○聊天後， │12日    │業銀行東高│          │
 │    │      │相約援交，並要確認身份，致羅│        │雄分行    │          │
 │    │      │博鴻陷於錯誤，依指示操作而匯│        │0000000000│          │
 │    │      │款；復於轉帳後，該詐騙集團成│        │45        │          │
 │    │      │員假冒四海幫「寶哥」、「小張├────┼─────┼─────┤
 │    │      │」之名義，佯以：前次匯款破壞│96年2月5│中華銀行高│ 80,000元 │
 │    │      │他們系統，需繼續匯款，否則對│日      │雄分行    │          │
 │    │      │其不利云云，致己○○陷於錯誤│        │0000000000│          │
 │    │      │，再次依指示匯款。          │        │7600      │          │
 ├──┼───┼──────────────┼────┼─────┼─────┤
 │ 2  │甲○○│詐騙集團在購物網站上刊登販售│96年2 月│中國信託商│ 40,000元 │
 │    │      │電子材料（連接器）之虛假訊息│6 日    │業銀行東高│          │
 │    │      │，致甲○○陷於錯誤而下標購買│        │雄分行    │          │
 │    │      │並得標，且依指示匯款。      │        │0000000000│          │
 │    │      │                            │        │45        │          │
 ├──┼───┼──────────────┼────┼─────┼─────┤
 │ 3  │乙○○│詐騙集團成員撥打電話予乙○○│96年2月6│中國信託商│ 45,000元 │
 │    │      │佯以：匯款參加會員制可提供色│日      │業銀行東高│          │
 │    │      │情服務云云，致乙○○陷於錯誤│        │雄分行    │          │
 │    │      │而依指示匯款。              │        │0000000000│          │
 │    │      │                            │        │45        │          │
 ├──┼───┼──────────────┼────┼─────┼─────┤
 │ 4  │戊○○│網路交友並相約援交，被要求以│96年2月6│中國信託商│ 40,000元 │
 │    │      │ATM轉帳確認身份，遂依指示操 │日      │業銀行東高│          │
 │    │      │作而匯出款項。              │        │雄分行    │          │
 │    │      │                            │        │0000000000│          │
 │    │      │                            │        │45        │          │
 ├──┴───┴──────────────┴────┴─────┴─────┤
 │                                                            合計：385,000元 │
 └──────────────────────────────────────┘


司法院資訊處製作；財團法人民間司法改革基金會備份。
